【裁判字號】    89,交上訴,12
【裁判日期】    891220
【裁判案由】    殺人等罪
【裁判全文】
福建高等法院金門分院刑事判決                 八十九年度交上訴字第十二號
    上  訴  人  福建金門地方法院檢察署檢察官
    被      告  甲○弟  男  廿.
                        身分證.
                        住連江.
    指定辯護人  曹依立  律師
右列被告因殺人等罪案件，不服福建金門地方法院八十九年度連交訴字第一號，中華
民國八十九年三月十七日第一審判決 (起訴案號：福建金門地方法院檢察署八十九年
度連偵字第十四號) ，提起上訴，本院判決如左：
    主  文
原判決撤銷。
甲○弟因過失致人於死，處有期徒刑拾月，又駕駛動力交通工具肇事致人死傷而逃逸
，處有期徒刑貳年，應執行有期徒刑貳年陸月。
    事  實
甲○弟無汽車駕駛執照，於民國八十九年二月十四日上午七時五十分左右，無照駕駛
ＶＹ｜四五三號小客車行經連江縣南竿鄉中隴往介壽下坡路段，接近介壽村五十號前
之行人穿越道時，應注意遵守每小時卅五公里以下之當地行車速率限制並減速慢行、
暨於遇有行人穿越時暫停讓行人優先通過，而依當時陰天有晨光、路面乾燥無缺陷、
視距良好之天候及路況，亦無不能為此注意之情形，竟不為注意而以時速約六十五公
里超速行進，以致當場撞及由對向車道橫越馬路之行人陳金燕，造成頭部重創 (顱骨
骨折、硬腦腦下出血、蜘蛛網膜下腔出血) 、右肱骨骨折、右腓骨骨折，經送醫急救
並後送轉診，仍因傷重不治死亡。甲○弟駕駛前述動力交通工具肇事後，仍朝介壽村
轉往復興村方向疾駛逃逸，經警沿路追躡至連江縣議會前逮捕，由連江縣警察局移送
福建金門地方法院檢察署檢察官偵查起訴。
    理  由
一、認定犯罪事實所憑之證據及理由：
  (一)被告坦承前述過失致人於死之事實，對其在無照駕車肇事後疾駛離去、經警追
      躡逮捕之情形亦供承屬實。
  (二)證人林淑英、蔣孝德在偵查中，分別具結證明被告於肇事後駕車逃逸。
  (三)以上各人之供述，均有卷附道路交通事故調查報告表、現場照片可為佐證。
  (四)關於被告肇事時行車速度部分，根據前述道路交通事故調查報告表所附現場圖
      內載煞車痕廿三公尺，參照本案肇事車輛出廠年份 (八十八年十月，見卷附行
      車執照影本) 換算，約為時速六十五公里。連江縣車輛行車事故鑑定委員會鑑
      定結果，亦認被告駕車超速行駛，為本案肇事原因。
  (五)被害人陳金燕因本案車禍受傷，經送醫急救，仍因頭部重創 (顱骨骨折、硬腦
      腦下出血、蜘蛛網膜下腔出血) 、右肱骨骨折、右腓骨骨折，傷重不治死亡，
      經檢察官督同法醫師相驗屬實，有法醫驗斷書、相驗屍體證明書及臺北榮民總
      醫院急診診斷證明書在卷可憑。
二、對於被告有利之辯解不予採納之理由：
    被告否認肇事後故意逃逸，辯稱意在回家換車折返現場急救。但道路交通管理處
    罰條例第六十二條第一項明文禁止汽車駕駛人於肇事後駛離現場，被告自白肇事
    前看見被害人在路旁與人談話，並直承肇事後明知警車在後追躡 (偵卷第四二頁
    、本院審判筆錄第二頁倒數第五行) ，倘非蓄意圖逃，儘可停車尋求他人協助救
    傷而自行面對肇事責任，所辯顯不足採。
三、論罪與科刑之理由：
  (一)被告所為，觸犯刑法第一百八十五條之四、第二百七十六條第一項之罪。其無
      駕駛執照駕駛汽車肇事，又行經行人穿越道而不依規定讓行人優先通行，因而
      致人死亡，應依道路交通管理處罰條例第八十六條第一項加重其刑。兩罪犯意
      各別，應分別論罪、合併處罰 (詳如後述) 。
  (二)原審依據前述罪名予以論科，固非無見。檢察官據告訴人即被害人家屬張洛凡
      、張金秋聲請提起上訴，指被告涉嫌故意殺人，但故意犯罪者恆有特定之反社
      會動機，而此項反社會動機之有無，在訴訟上須依積極證據而為認定，被告與
      被害人之間查無何等嫌怨，僅因一時駕車疏失肇事加害於人，尚難徒憑主觀臆
      測而指其故意殺人。又依證人林淑英在偵查中所述，被害人受傷之後旋由他人
      即時送醫急救，終因傷重死亡，就事發經過加以觀察，尚無積極證據足認被害
      人死亡結果與被告事後離去之行為間有何因果關係，仍應認係由於駕車肇事而
      直接造成死亡，不生遺棄致死之問題 (刑法第一百八十五條之四肇事致人死傷
      逃逸罪，並不以被害人為無自救能力人為必要，且在肇事致人死亡而逃逸之情
      形，無成立刑法第二百九十四條第一項遺棄罪餘地，兩相比較，刑法第一百八
      十五條之四肇事致人死傷逃逸罪之構成要件，較同法第二百九十四條第一項遺
      棄罪為寬，且前者之法定刑度係參考後者而定，立法目的當在規範駕駛動力交
      通工具肇事致人受傷而逃逸行為之處罰而以前者規定取代後者，且就肇事致人
      死亡而逃逸者亦依該罪科以刑責，俾促使駕駛人於肇事後能對被害人即時救護
      以減少死傷。則在駕駛動力交通工具肇事，致人受傷，使陷於無自救能力而逃
      逸之情形，該刑法第一百八十五條之四實為同法第二百九十四條第一項之特別
      規定而應優先適用，併為指明) 。惟刑法第二百七十六條第一項之過失致人於
      死罪係針對行為人應注意、能注意、而不注意之過失行為予以非難，而同法第
      一百八十五條之四之肇事致人死傷逃逸罪，則以處罰肇事後逃逸之駕駛人以減
      少死傷為目的，有如前述，是該罪之成立，只以行為人駕駛動力交通工具肇事
      致人死傷而有逃逸之事實為已足，至其肇事有無過失則非所問，二者之立法目
      的及犯罪構成要件截然不同，且駕駛人之肇事逃逸，係在其過失行為發生後，
      為規避責任，乃另行起意之另一行為，故行為人因過失致人死傷之犯行，與肇
      事致人死傷而逃逸之行為間，應屬數罪併罰關係 (參照最高法院八十八年度台
      上字第七三九六號判決意旨) ，原審誤依刑法第五十五條予以從一重處斷，尚
      有未洽。上訴論旨雖未指摘及此，但原判決既有可議，仍應撤銷改判。審酌被
      告無照超速行車肇事致人死亡又駕車逃避法律責任後迄乏理賠補過表現等一切
      情狀，認宜分別量處如主文所示之刑，並定應執行之刑。
四、適用之法條：
    刑事訴訟法第三百六十九條第一項前段，第三百六十四條，第二百九十九條第一
    項前段；刑法一百八十五條之四，第二百七十六條第一項，第五十一條第五款；
    道路交通管理處罰條例第八十六條第一項；罰金罰鍰提高標準條例第一條前段。
本案經檢察官劉家芳到庭執行職務。
中    華    民    國      八十九      年      十二      月      廿      日
                              福建高等法院金門分院刑事庭
                                  審判長法  官  沈  銀  和
                                        法  官  李  宗  榮
                                        法  官  林  勤  綱
右正本證明與原本無異。
如不服本判決，應於收受送達後十日內向本院提出上訴書狀，其未表明上訴理由者，
並應於提出上訴後十日內向本院補提理由書狀 (均須按他造當事人之人數附繕本) 。
                                        書記官  李  麗  鳳
中    華    民    國      八十九       年      十二     月    二十八    日
附錄本案論罪科刑法條全文
刑法第一百八十五條之四：
駕駛動力交通工具肇事，致人死傷而逃逸者，處六月以上五年以下有期徒刑。
刑法第二百七十六條第一項
因過失致人於死者，處二年以下有期徒刑、拘役或二千元以下罰金。


司法院資訊處製作；財團法人民間司法改革基金會備份。
